臺灣桃園地方法院民事判決　　　　　　 99年度簡上字第185號
上　訴　人　焦璿元
被上訴人　　豐（台灣）商業銀行股份有限公司
　　　　　　　　　　　　樓
法定代理人　鄭海泉
訴訟代理人　謝京
　　　　　　李立中
　　　　　　邱詠薇
上列當事人間請求清償債務事件，上訴人對於中華民國99年8 月
12日臺灣桃園地方法院中壢簡易庭99年度壢簡字第397 號第一審
判決提起上訴，本院於100年1月18日辯論終結，判決如下：
    主  文
原判決關於命上訴人給付利息部分，其中超過以本金新臺幣壹拾
伍萬伍仟零捌拾壹元部分計算之利息及該部分之假執行宣告均廢
棄。
上開廢棄部分，被上訴人在第一審簡易之訴駁回。
其餘上訴駁回。
第二審訴訟費用新臺幣貳仟陸佰伍拾伍元由上訴人負擔。
    事實及理由
一、被上訴人之法定代理人原為韋力行，嗣後變更為鄭海泉，有
    被上訴人公司變更登記表1 份附卷可稽（見本院卷第83頁）
    ，被上訴人並於民國99年12月8 日依民事訴訟法第176 條規
    定以書狀聲明承受本件訴訟，經核於法並無不合，應准許之
    。
二、上訴人上訴主張：
（一）上訴人於95年4 月申請債務協商成功，依最大債權銀行中
      國信託商業銀行股份有限公司提出之協議書及無擔保債務
      還款計畫書所載，被上訴人之債權總額為新台幣（下同）
      162,665 元，上訴人自95年5 月開始清償債務，每月償還
      1,358 元，是被上訴人不應計算95年4 月6 日之循還利息
      6,222 元、95年5 月5 日之循還利息6,473 元、95年6 月
      5 日之循還利息2,512 元、95年7 月5 日之循還利息2,59
      6 元。
（二）依被上訴人提出之債權明細計算，上訴人在95年4 月6 日
      前之債權餘額為166,893 元，然上訴人自行計算結果，協
      商前之餘額為120,791 元，與被上訴人之計算結果不同。
      又上訴人因無力清償而於96年8 月28日毀諾，毀諾後之餘
      額為144,958 元，此金額與上訴人自行計算之毀諾餘額10
      3,202 元及被上訴人計算之毀諾餘額160,834 元均有不同
      。
（三）上訴人共向被上訴人借款223,645 元，已清償134,707 元
      ，而被上訴人於原審請求欠款160,716 元及按週年利率19
      .71 ％計算之利息，依上訴人自行計算結果，被上訴人是
      本金加每月利息之總額來計算下個月之利息，明顯係以複
      利來計算利息。因此，依民法第233 條規定，上訴人就被
      上訴利息請求部分，無須再支付利息；且被上訴人請求之
      利息太高
（四）並聲明：(1)原判決廢棄。(2)被上訴人在第一審簡易之訴駁
      回。
三、被上訴人抗辯稱：上訴人於原審已看過被上訴人所提出之對
    帳明細，上訴人當時並未表示意見，且上訴人已繳過的錢均
    會扣除，循還利息亦不會計算在本金內。並聲明：上訴駁回
    。
四、得心證之理由：
（一）本件被上訴人起訴主張上訴人前於92年4 月28日與訴外人
      中華商業銀行股份有限公司（以下簡稱：中華銀行）成立
      信用卡使用契約，領取卡號為0000000000000000號之信用
      卡1 張使用，依約上訴人得持上開信用卡至特約商店簽帳
      消費，但應於當期繳款截止日前向中華銀行清償或以循環
      信用方式繳付最低應繳金額；上訴人持用上開信用卡簽帳
      消費後，截至97年4 月24日止，尚積欠中華銀行消費款16
      0,716 元（含本金155,081 元、循還利息5,635 元），另
      應自同年月25日起至清償日止，加計按週年利率19.71 ％
      計算之利息；又原告業自97年3 月29日起概括承受中華銀
      行之資產、負債及營業，並受讓上開債權等事實，業據被
      上訴人於原審提出與其所述相符之信用卡申請書暨約定條
      款、電腦應收帳務明細、繳款通知書、行政院金融監督管
      理委員會函暨公告等為證（見原審卷第14頁至第37頁背頁
      ）。
（二）上訴人於原審已自承信用卡申請書上「焦璿元」之簽名係
      伊所簽，亦看過信用卡約定條款第15條中關於循還信用優
      惠利率（最高年息19.71 ％）之約定；則上訴人於當初申
      請時，既於看過信用卡申請書後面之信用卡約定條款後始
      簽名，且依卷附信用卡約定條款所示，其篇幅尚非甚鉅，
      除於本件適用之循還利率最高年息19.71 ％處下方有用黑
      線特別標明外，亦有以醒目圓點條列循環信用試算之範例
      ，又上訴人當時並未就該條文之約定內容提出疑義，依一
      般交易狀況及社會常情，得認其已同意該約定條款第15條
      所載關於本件循還利息之計算方式。再者，本件約定之循
      還利率最高年息為19.71 ％並未逾民法第205 條最高利率
      20％之限制，衡諸信用卡使用契約因無擔保而具有較高之
      信用風險，故其利息本就較一般借貸之利息為高，如上訴
      人不同意該循還利息之約定，儘可不使用該家銀行之信用
      卡，或者儘量按期繳款避免使用循還利息，而非事後在使
      用信用卡消費後，因無力償還，始以信用卡之循還利息過
      高為抗辯。是上訴人上訴主張循還利息過高云云，不足採
      信。
（三）按「清償人所提出之給付，應先抵充費用，次充利息，次
      充本金。」民法第323 條定有明文。依被上訴人提出之信
      用卡繳款通知書所載，上訴人自95年4 月6 日起至97年3
      月5 日止，積欠被上訴人之本金均為155,081 元，每月未
      繳之循還利息並未滾入本金中，而上訴人自95年7 月10日
      （繳交2 期）至96年7 月10日止，按月繳交之債務協商款
      項1, 353元，依前開規定，應先抵充利息，然上訴人所繳
      交之1,353 元本不足清償循還利息，更遑論用以清償本金
      。是上訴人主張伊計算之金額與被上訴人不同，且被上訴
      人不應計算95年4 月6 日之循還利息6,222 元、95年5 月
      5 日之循還利息6,473 元、95年6 月5 日之循還利息2,51
      2 元、95年7 月5 日之循還利息2,59 6元云云，亦不足採
      。
（四）次按「利息不得滾入原本再生利息。但當事人以書面約定
      ，利息遲付逾一年後，經催告而不償還時，債權人得將遲
      付之利息滾入原本者，依其約定。」民法第207 條第1 項
      定有明文。本件被上訴人於原審請求被告給付之160,716
      元，其中155,081 元為本金、5,635 元為尚未沖償完之利
      息，此有被上訴人提出之債權計算書、信用卡繳款通知書
      在卷可稽（見本院卷第58頁至第71頁），且上訴人所簽之
      信用卡約定條款中復無前利息得滾入原本之特別約定。是
      上訴人僅得就本金155,081 元部分請求自97年4 月25日起
      至清償日止，按週年利率19.71 ％計算之利息，至於利息
      5,635 元部分，被上訴人再為利息之請求，於法不合，不
      應准許。
（五）從而，上訴人除超過本金之利息不得請求利息之主張有理
      由，為可採信外，上訴人其餘上訴主張，均無理由。
五、綜上所述，被上訴人本於信用卡使用契約及債權讓與之法律
    關係，請求上訴人給付160,716元，及其中155,081元部分自
    97年4 月25日起清償日止，按週年利率19.71 ％計算之利息
    ，為有理由，應予准許；逾此部分之請求，則為無理由，應
    予駁回。又本件係依民事訴訟法第427 條1 項規定適用簡易
    訴訟程序所為被告敗訴判決之案件，是上開應准許部分，爰
    依同法第389 條第1 項第5 款規定，依職權宣告假執行。原
    審就超過上開應准許部分，為上訴人敗訴之判決，並為假執
    行之宣告，自有未洽；上訴意旨就此部分指摘原判決不當，
    求予廢棄改判，為有理由。至於上開應准許部分，原審判命
    上訴人給付，並依職權為假執行之宣告，核無違誤，上訴意
    旨，就此部分，仍執陳詞，指摘原判決不當，求予廢棄，為
    無理由，應駁回其上訴。
六、本件事證已臻明確，兩造其餘主張、陳述及攻擊、防禦方法
    ，經本院審酌核與判決結果不生影響，爰不予一一論述，附
    此敘明。
七、本件訴訟費用額確定為2,655 元，依民事訴訟法第79條，應
    由敗訴之上訴人負擔。
八、據上論結，本件上訴為一部有理由，一部無理由，依民事訴
    訟法第436 條之1 第3 項、第450 條、第449 條第1 項、第
    79條，判決如主文。
中    華    民    國    100   年     2    月     1    日
                  民事第二庭  審判長法  官  劉克聖
                                    法  官  袁雪華
                                    法  官  高明德
上列正本證明與原本無異。
本判決不得上訴。
中    華    民    國   100    年     2    月     1    日
                                    書記官  崔青菁